臺灣高等法院刑事判決　　　　　　　　94年度上訴字第2403號
上　訴　人
即　被　告　甲○○
　　　　　　　　　　（現於臺灣臺北看守所羈押中）
選任辯護人　徐建弘律師
上列上訴人因違反毒品危害防制條例案件，不服臺灣桃園地方法
院94年度訴字第139號，中華民國94年6月23日第一審判決（起訴
案號：臺灣桃園地方法院檢察署93年度偵字第 13062號），提起
上訴，本院判決如下：
    主  文
原判決撤銷。
甲○○共同販賣第一級毒品未遂，處有期徒刑柒年。扣案之第一
級毒品海洛因淨重零點壹貳公克沒收銷燬之；扣案之包裝袋壹個
（重零點貳壹公克）、號碼 0000000000行動電話壹支（不含SIM
卡），均沒收之。
    事  實
一、緣邱盈華於民國（下同）93年 8月17日某時，向桃園縣政府
    警察局平鎮分局刑事組員警黃群臺表示欲提供毒品交易之線
    報供警方查緝，並約定在桃園縣中壢市某處見面，經員警黃
    群臺依約前往約定地點瞭解後，員警黃群臺遂提供現金新臺
    幣（下同）1000元，並授意邱盈華使用其所有號碼00000000
    00行動電話與原即具有販賣第一級毒品以營利犯意之乙○○
    （未據起訴）聯繫，向乙○○佯稱欲購買第一級毒品海洛因
    1000元，經乙○○應允，乙○○遂於電話中告知邱盈華，其
    將指示甲○○前往交付毒品並收取價金，並可撥打甲○○所
    使用號碼0000000000行動電話與甲○○聯繫。嗣於同日12時
    許，乙○○在桃園縣龍潭鄉○○路「百年大鎮」某處將備妥
    之第一級毒品海洛因1包（淨重 0.12公克，空包裝重0.21公
    克）交給甲○○，指示甲○○送往與邱盈華約定之桃園縣平
    鎮市○○路○○段 156號「麥當勞」速食店前交予邱盈華，
    並收取1000元，詎甲○○明知乙○○販賣第一級毒品海洛因
    牟利，竟與乙○○共同基於販賣第一級毒品海洛因之犯意聯
    絡，應允為乙○○前往交付毒品海洛因及收取價金。其後，
    員警黃群臺為確認甲○○是否依約前往上開地點交易，乃授
    意邱盈華連續於同日13時16分許、13時34分許、13時43分許
    及13時55分許使用號碼0000000000行動電話撥打號碼000000
    0000行動電話與甲○○聯絡，嗣於同日14時許，甲○○果依
    約駕駛車牌號碼G8- 2755號自用小客車前來約定地點，將上
    開備妥之海洛因交予邱盈華，並收取價金1000元，旋即駕駛
    上開車輛離去，埋伏該處之警員於同日14時 5分許先在上址
    「麥當勞」店內扣得邱盈華自行提出之第一級毒品海洛因 1
    包（淨重0.12公克，包裝重0.21公克），嗣自後追蹤甲○○
    ，於同日14時15分許，在桃園縣龍潭鄉○○路與大昌路口查
    獲甲○○，並在甲○○褲子右邊口袋內查獲該1000元紙鈔 1
    張及號碼0000000000行動電話1支。
二、案經桃園縣政府警察局平鎮分局報請臺灣桃園地方法院檢察
    署檢察官偵查起訴。
    理  由
一、訊據上訴人即被告甲○○固供承於上開時地受乙○○之託交
    付第一級毒品海洛因1包予邱盈華，並向邱盈華收取現金100
    0 元之事實，雖矢口否認有販賣毒品犯行，辯稱：當天乙○
    ○要向伊借車，但伊要去醫院需用車，乙○○要伊順便將毒
    品海洛因送給邱盈華，並向她收取1000元，伊並無販賣海洛
    因的意思云云，經查：
(一)被告於警詢中供稱：『屁哥』（指乙○○）是93年8月17 日
    12時許在桃園縣龍潭鄉○○路百年大鎮前在伊車上交給伊毒
    品海洛因，要伊送到桃園縣平鎮市○○路山仔頂的 1家麥當
    勞前交給 1個伊不認識的女孩子，並向她收取1000元，伊在
    14時許，在桃園縣平鎮市○○路山仔頂的 1家麥當勞門口就
    將毒品交給 1位穿淺綠色衣服的女孩子，並向那個女孩子收
    取 1張1000元鈔票，警方所扣案的海洛因就是伊交給該身穿
    淺綠色的女孩子之交易毒品對象的，仟元鈔票 1張也是伊向
    該女子收取的現金所得，伊知道綽號『屁哥』之男子要伊送
    達之物品為第一級毒品海洛因等語（見偵查卷第 9頁），而
    於偵查中供稱：當天是『屁哥』麻煩伊幫他送海洛因，他是
    下午 2點多在龍潭鄉○○路百年大鎮附近吃完飯交給伊的，
    他交給伊的時候，伊知道是海洛因，當時是用衛生紙包著的
    ，他交給伊時，告訴伊說交給 1個在山仔頂麥當勞穿淺綠色
    衣服的女子，也就是邱盈華，後來伊開著 G8-2755的自小客
    車到麥當勞，當時車上只有伊 1個人，伊到麥當勞前，就將
    右邊的車窗有搖下來將手伸出去，手上還拿著用衛生紙包著
    的毒品，她就過來拿了，並交1000元給伊，『屁哥』委託伊
    時，有交代要收1000元，伊也知道那是海洛因等語（見偵查
    卷第28頁），嗣於原審法院羈押訊問時供稱：『屁哥』麻煩
    伊幫他轉交毒品給邱盈華，伊知道轉交的物品是毒品，『屁
    哥』並有交代伊要向她收1000元等語（見原審93年度聲羈字
    第 482號卷第6頁），而於原審法院審理時供稱：8月17日案
    發當天早上伊與乙○○一起在龍潭，他在百年大鎮那邊交給
    伊海洛因，之後我們就分開了，乙○○告訴伊說有 1個女子
    在麥當勞那邊，叫伊拿毒品給他，也交代跟她收1000元等語
    （見原審卷第 162頁），復於本院審理時供稱：乙○○要伊
    將毒品海洛因拿給邱盈華，並要向她收1000元，他說這是毒
    品的代價，後來邱盈華就用手機跟伊聯絡等語（見本院卷94
    年10月28日審判程序筆錄）。
(二)證人邱盈華於原審法院審理時到庭證稱：因為伊原本找姓楊
    的男子買毒品海洛因，跟他說要買1000元，他一開始本來說
    要自己拿海洛因過來，後來他說他交代 1個人叫那個人拿海
    洛因過來，錢就交給拿毒品給伊的那個人，接著他說他交代
    給甲○○，叫伊打電話找他，渠等約好在山仔頂的麥當勞外
    面，是那天他拿毒品來的時才看過甲○○，伊原本不認識甲
    ○○等語（見原審卷第138頁、第141頁；至證人邱盈華雖於
    警詢時證稱：係伊友人請伊撥打小姜的電話0000000000聯絡
    幫忙拿東西，伊就撥電話給小姜聯絡約在山子頂的麥當勞見
    面，見面時伊向小姜拿一包用衛生祇包的東西，並交給他10
    00元，伊不知裡面是什麼東西云云，暨於偵查中證稱：扣押
    的東西是伊友人「黃詩珊」說因上班而叫伊幫她去拿的，伊
    就用公共電話打給甲○○，約在山子頂麥當勞，伊在門口等
    時，甲○○開伊台紅色車來，就交給伊 1包用衛生紙包的東
    西，伊就給他1000元，伊不知道裡面是什麼東西云云，惟此
    經原審法院於審理時傳喚黃詩珊到庭否認有請邱盈華代拿毒
    品，並證稱伊於93年6月入監執行到9月等語-見原審卷第145
    頁，而證人黃詩珊於本件案發當時（即93年 8月17日）尚於
    臺灣桃園女子監獄執行中（於93年 6月17日入監執行，至93
    年9月16日出監），有本院被告前案紀錄表1份足憑，且邱盈
    華於原審法院審理時亦證稱：「黃詩珊」係伊編的，伊之前
    所述係為友人黃詩珊向小姜拿東西，不知所拿的是什麼東西
    等語係屬不實，應以現所述為準等語（見原審卷第 143頁、
    第 158頁），是邱盈華上揭於警詢時及偵查中所述核與事實
    不符之部分，自不得據為被告論罪之證據，附此敘明），且
    證人邱盈華使用黃群臺所有門號0000000000行動電話與被告
    所使用號碼0000000000行動電話，分別於93年 8月17日13時
    16  分許、13時34分許、13時43分許及13時55分許聯繫等情
    ，有各該行動電話通聯紀錄在卷可參（見偵查卷第47頁、第
    48頁），又乙○○於原審法院審理時亦到庭證稱：伊認識邱
    盈華，知道她叫『薇薇』，當天早上伊在龍潭有拿 1小包海
    洛因請甲○○拿山仔頂的麥當勞給『薇薇』（即邱盈華）等
    語（見原審卷第16頁至第22頁），嗣於本院審理時證稱：伊
    認識邱盈華，當天有要甲○○拿毒品海洛因給邱盈華等語（
    見本院卷94年10月28日審判程序筆錄），而邱盈華有以證人
    黃群臺所有門號0000000000號行動電話與乙○○所有門號00
    00000000號行動電話聯絡之事實，亦有各該行動電話通聯紀
    錄在卷可參，而本件被告交付毒品海洛因一包予邱盈華後，
    旋經警於93年8月17日14時5分許在桃園縣平鎮市○○路山頂
    段 156號「麥當勞」速食店內，由邱盈華自行提出該收受之
    第一級毒品海洛因 1包，另並經警於上揭時地查獲被告，暨
    自被告口袋內查獲自邱盈華收取之1000元紙鈔 1張，而該查
    扣之毒品海洛因，經送請法務部調查局鑑驗結果，確含有第
    一級毒品海洛因成分，有該局調科壹字第0800 08170號鑑定
    通知書 1紙在卷可稽（見偵查卷第58頁），另該查扣之1000
    元紙鈔係因證人邱盈華向警員黃群臺陳稱願提供毒品訊息，
    遂由黃群臺提供其所有號碼0000000000行動電話及交付1000
    元予邱盈華，授意由邱盈華以電話與乙○○聯繫，佯稱購買
    海洛因1000元，經乙○○應允而約定交付毒品地點等情，此
    據證人黃群臺於原審法院審理時證述明確在卷（見原審卷第
    146頁、第147頁；至證人黃群臺雖另證稱：當天是邱盈華打
    電話向伊借錢1000元，並沒有說借錢之用意，只說要提供毒
    品線報云云，惟依證人黃群臺所述其先後僅交付證人邱盈華
    1000元，而若如證人黃群臺所述因證人邱盈華向其借1000元
    時，並提供毒品交易線報，嗣證人黃群臺因而授意證人邱盈
    華使用其所有行動電話向乙○○佯欲購買1000元毒品海洛因
    ，證人邱盈華因而自受乙○○之託代為交付毒品海洛因之被
    告收受毒品海洛因，並交付1000元予被告，則除證人邱盈華
    借用之1000元外，證人黃群臺理應再支付1000元予證人邱盈
    華，以供佯稱欲購買毒品海洛因之用，惟證人黃群臺均未再
    支付，則證人黃群臺支付予證人邱盈華之1000元，應係為供
    向乙○○佯欲購買毒品海洛因1000元之用，而非係證人邱盈
    華向証人黃群臺所借用，是證人黃群臺所述是證人邱盈華向
    其借1000元，借錢時並無說借錢用意云云，應非事實，附此
    敘明）。
    依上所述，證人邱盈華確有於上揭時地依證人黃群臺之授意
    ，使用證人黃群臺所有行動電話與乙○○聯繫購買1000元毒
    品海洛因，經乙○○應允，並約定交付地點，旋乙○○即委
    由被告前往交付毒品海洛因予證人邱盈華及收受1000元等事
    實，應堪認定。
(三)至乙○○雖以邱盈華打電話給伊是說毒癮發作，叫伊去救她
    ，本來伊有叫邱女來拿，邱女說人無法過來，而伊也沒有車
    ，因甲○○要去醫院看小孩，才順路叫甲○○送去，但並沒
    有要甲○○向邱女要1000元，以前也沒有賣毒品給邱女過云
    云（見本院94年10月28日審判程序筆錄），而否認有欲賣毒
    品海洛因予證人邱盈華之事實，惟查本件係因證人邱盈華主
    動向証人黃群臺陳稱欲提供毒品交易之線報供警方查緝，而
    依證人黃群臺之授意使用黃群臺所有號碼0000000000行動電
    話與乙○○聯繫佯欲購買1000元之毒品海洛因，以便誘出販
    賣毒品海洛因之乙○○，而得以人贓俱獲，則證人邱盈華又
    有何於電話中向乙○○索取毒品海洛因施用之可言，且若如
    乙○○所述證人邱盈華係欲向其索取毒品海洛因，衡情當由
    證人邱盈華自行前來拿取，又豈有約定交付地點，並由乙○
    ○委由被告送往約定之地點交付予證人邱盈華之理，至被告
    係受乙○○之託交付毒品海洛因予證人邱盈華，其若非並受
    乙○○指示，應無任意向證人邱盈華收取1000元之理，是證
    人邱盈華顯係於電話中向乙○○陳稱欲購買1000元之毒品海
    洛因，乙○○因而委由被告前往交付毒品海洛因 1包予證人
    邱盈華，並自證人邱盈華收受1000元，乙○○上揭所辯邱盈
    華於電話中是向伊要毒品海洛因施用，並非要買毒品海洛因
    云云，顯非事實；而查本件因乙○○否認有販賣毒品海洛因
    之犯行，致無從查悉其實際利得與價差，惟按販賣第一級毒
    品海洛因係違法行為，非可公然為之，亦無公定之價格，不
    論任何包裝，均可任意分裝增減分量，而每次買賣之價量，
    亦可能隨時依雙方間之關係深淺、資力、需求量及對行情之
    認知、來源是否充裕、查緝是否嚴緊，購買者被查獲時供述
    購買對象之可能性風險之評估等，因而異其標準，並機動調
    整，非可一概而論，販賣之利得除經坦承犯行或價量俱臻明
    確外，委難察得實情，而販賣之人從價差或量差中牟利方式
    雖異，惟其意圖營利之非法販賣行為則一，是除非別有事證
    ，足認係按同一價量委買、轉售或無償贈與，確未牟利外，
    尚難執此遽認非法販賣之證據有所未足，致使知過坦承者難
    辭重典，飾辭否認者反得僥倖，而失情理之平，並參酌被告
    於原審法院審理時供稱乙○○會免費拿毒品海洛因給伊施用
    等語（見原審卷第 163頁），以第一級毒品海洛因物稀價昂
    ，乙○○當無無故免費提供被告施用之理，且第一級毒品海
    洛因之交易為政府懸為嚴予取締之犯罪，以乙○○與邱盈華
    並無深交，亦非至親，茍無利得，其又豈有甘冒重典，而販
    賣第一級毒品海洛因之理，是乙○○確有營利之意圖，至為
    灼然。
(四)至被告雖辯稱本件係警員陷害教唆所致云云，惟按「陷害教
    唆」係司法警察以引誘或教唆犯罪之不正當手段，使原無犯
    罪故意之人因而萌生犯意而實施犯罪，再進而蒐集其犯罪之
    證據或予以逮捕偵辦，縱其目的係在於查緝犯罪，但其手段
    顯然違反憲法對於基本人權之保障，且已逾越偵查犯罪之必
    要程度，對於公共利益之維護並無意義，其因此等違反法定
    程序所取得之證據資料，應不具有證據能力（參照最高法院
    著有92年度臺上字第4558號判決），然販賣海洛因為重罪，
    警方往往採取誘捕（俗稱「釣魚」）之偵查技巧蒐集犯罪證
    據，倘行為人原已具有犯罪故意並已實施犯罪行為，亦即其
    犯意之萌生，並非因司法警察之引誘教唆而起，自與前述陷
    害教唆之情形不同（參照最高法院93年度臺上字第 606號判
    決），查本件係證人邱盈華主動向警員黃群臺陳稱欲提供毒
    品交易之線報，而依證人與邱盈華與乙○○相識，其若非知
    悉乙○○係在從事毒品海洛因之買賣，何以其向警員黃群臺
    提供線報後，於經警員黃群臺授意即撥打電話向乙○○佯稱
    欲購買1000元毒品海洛因，而乙○○於接獲證人邱盈華來電
    後旋即允諾，並指示被告前往約定地點送交毒品海洛因及收
    取價金，以乙○○於電話中應允販賣毒品害洛因予邱盈華後
    ，即慎重與證人邱盈華約定交付地點，是乙○○顯即具有販
    賣毒品海洛因之犯意，本件雖係因證人邱盈華依警員黃群臺
    授意撥打電話向乙○○佯稱欲購買毒品海洛因為由而誘出乙
    ○○，惟乙○○既原即具有販賣毒品海洛因之犯意，並非因
    警方之引誘教唆始使其萌生販賣第一級毒品之意思，應僅係
    因警方之引誘而使其販賣第一級毒品之犯行提前顯現，自與
    所謂「陷害教唆」有異，是證人邱盈華實際固無向乙○○購
    買毒品海洛因之意思，然乙○○具有販賣毒品海洛因之犯意
    ，則堪認定，被告所辯本件係屬顯害教唆，自無足採。
    綜上所述，被告所辯各節，要屬推諉卸責之詞，殊無足取，
    事證明確，被告販賣第一級毒品海洛因犯行，應堪認定。
二、按凡以自己犯罪之意思而參與犯罪，不論其所參與者，是否
　  犯罪構成要件之行為，皆為刑法第28條所規定之正犯，固不
    待言，即以幫助他人犯罪之意思而參與犯罪，其所參與者，
    苟係犯罪構成要件之行為，亦為共同正犯，必以幫助他人犯
    罪之意思而參與犯罪，其所參與者又為犯罪構成要件以外之
    行為，始為刑法第30條第 1項所規定之從犯；又刑法上所謂
    販賣行為，係指以營利為目的，有償轉讓，將商品購入或賣
    出，有一於此，犯罪即為完成，故交付商品與收取價金，均
    屬販賣犯罪之構成要件行為，縱以幫助他人營利犯罪之意思
    ，而有參與交付買賣標的物、收取貨款之販賣要件行為，自
    應論以共同正犯而非從犯（參照最高法院84年度臺上字第56
    47號判決），查本件被告受乙○○委託，除交付毒品海洛因
    予證人邱盈華外，並向證人邱盈華收取價金1000元，而交付
    毒品始足以完成販賣之行為，是被告交付毒品及收取價金之
    行為自屬販賣毒品構成要件之行為，而非屬幫助犯範疇。另
    按販賣毒品罪，雖不以販入之後復行賣出為要件，祇要以販
    賣營利為目的，將毒品販入或賣出，有一於此，其犯罪即為
    完成，而倘係購買者為協助警察辦案佯稱購買，而將販賣者
    誘出以求人贓俱獲，因其無實際買受之真意，且在警察監視
    之下伺機逮捕，事實上亦不能真正完成買賣，則該次行為，
    僅能論以販賣未遂（參照最高法院90年度臺上字第7030號判
    決），而查本件證人邱盈華打電話向乙○○佯稱欲購買第一
    級毒品海洛因後，由被告送貨及收取價金，然因證人邱盈華
    配合警方，故被告乃於交易後即遭警方追捕查獲，是證人邱
    盈華此次交易本無實際購買毒品之真意，而偽向乙○○佯稱
    欲行購買致乙○○信以為真，乙○○因而委請被告攜帶毒品
    前往約定地點以進行交易，乙○○不但確有販賣之故意，且
    亦已著手實施販賣之行為，惟因此次交易證人邱盈華旨在協
    助警方，以求人贓俱獲，本即缺乏買受之意思，故即令被告
    已代乙○○抵達約定地點並將扣案毒品交付予證人邱盈華，
    並向證人邱盈華收取價金，然因警察原已事先埋伏在側，準
    備伺機逮捕，其亦難以真正完成毒品之買賣行為，故應僅足
    成立販賣第一級毒品未遂罪。是核被告所為，係犯毒品危害
    防制條例第4條第6項、第 1項之販賣第一級毒品未遂罪；被
    告為販賣而持有第一級毒品之低度行為，應為販賣第一級毒
    品之高度行為所吸收，自不另論罪；至公訴人認被告所為係
    犯同條第 1項之販賣第一級毒品既遂罪，尚有未洽。被告受
    乙○○委託，除將毒品送交予證人邱盈華，並向證人邱盈華
    收取販賣毒品款項，已參與犯罪構成要件行為，被告與乙○
    ○間，具有犯意聯絡及行為分擔，均為共同正犯；至被告雖
    辯稱伊前往交付毒品時，車上還有 1人云云，然乙○○於本
    院審理時證稱伊並無叫另一個人跟甲○○一起去等語，而證
    人邱盈華於原審法院審理時亦證稱當時甲○○旁邊並沒有人
    等語-見原審卷第142頁，是被告所辯其車上另有他人同行云
    云，要非事實，被告當時應係單獨駕車前往交付毒品海洛因
    予證人邱盈華，附此敘明。被告上開犯行，因邱盈華欠缺購
    買真意而未遂，依刑法第26條前段規定，減輕其刑。原審以
    被告上述犯行事證明確，予以論罪科刑，固非無見，惟查被
    告參與交付毒品海洛因及收取價金，所參與者係販賣第一級
    毒品之構成要件行為，係屬共同正犯，原審判決理由亦認被
    告交付毒品海洛因及收取價金係屬販賣第一級毒品之構成要
    件行為，同屬共同正犯，惟於犯罪事實竟未載明被告係基於
    共同販賣毒品之犯意聯絡，而認屬幫助犯，其判決事實與理
    由顯相矛盾，實有未當，是被告上訴意旨否認犯行，固無理
    由，惟原判決既有可議之處，自應由本院予以撤銷改判，爰
    審酌被告之素行，因乙○○平日提供毒品予其施用，此次因
    而同意代為交付毒品海洛因及收取價金之犯罪動機、目的、
    手段，並僅一次，且所交付之毒品數量非多，犯罪情節尚屬
    輕微及犯罪後之態度等一切情狀，仍量處有期徒刑7年。
三、扣案之第一級毒品海洛因（淨重0.12公克），係屬查獲之毒
    品，不論屬犯人所有與否，應依毒品危害防制條例第18條第
    1 項前段規定宣告沒收銷燬之；另扣案之包裝毒品海洛因所
    用之包裝袋 1個（重0.21公克）係共犯乙○○所有，暨號碼
    0000000000行動電話 1支（不含SIM卡，因行動電話門號SIM
    卡，係使用者向電信業者申請租用而僅取得其使用權，並非
    申請使用者所有，僅就話機部分沒收，門號卡不得宣告沒收
    ，此有最高法院92年度臺上字第6836號判決意旨可資參照）
    係被告所有，均係供犯本件販賣第一級毒品所用之物，爰依
    毒品危害防制條例第19條第 1項規定予以宣告沒收；至扣案
    之1000元紙鈔 1張，係證人邱盈華佯稱購買海洛因所用，且
    該次交易顯不能達到販賣毒品既遂之目的，故該1000元自非
    販毒所得，爰不宣告沒收之；另本件交易時扣案毒品雖另以
    衛生紙包著，惟該衛生紙應係為避免他人從外觀查知而用以
    掩飾，自非屬供本件販賣毒品所用之物，爰亦不宣告沒收。
據上論斷，應依刑事訴訟法第369條第1項前段、第364條、第299
條第1項前段，毒品危害防制條例第4條第6項、第1項、第18條第
1項前段、第19條第1項，刑法第11條、第28條、第26條前段，判
決如主文。
本案經檢察官陳明光到庭執行職務。
中　　華　　民　　國　　94　　年　　11　　月　　11　　日
　　　　　　　　　臺灣高等法院刑事第八庭
                                審判長法　官　張傳栗
　　　　　　　　　　　　　　　　　　  法　官  沈宜生
　　　　　　　　　　　　　　　　　　  法　官  林明俊
以上正本證明與原本無異。
如不服本判決，應於收受送達後十日內向本院提出上訴書狀，其
未敘述上訴之理由者並得於提起上訴後十日內向本院補提理由書
（均須按他造當事人之人數附繕本）。
                                      書記官 秦慧榮
中　　華　　民　　國　　94　　年　　11　　月　　14　　日
附錄：本案論罪科刑法條全文
毒品危害防制條例第4條第1項、第6項
製造、運輸、販賣第1級毒品者，處死刑或無期徒刑；處無期徒
刑者，得併科新臺幣一千萬元以下罰金。
前五項之未遂犯罰之。
